臺灣臺東地方法院刑事判決　　　　　　　　　　　　　　　九十年度訴字第一九號
　　公　訴　人　臺灣臺東地方法院檢察署檢察官
　　被　　　告　乙○○
　　　　　　　　子○○
　　　　　　　　丁○○
　　右　一　人
　　選任辯護人　邱聰安律師
右列被告因竊盜等案件，經檢察官提起公訴（八十九年度偵字第一七一二號）及移
併辦（臺灣臺東地方法院檢察署九十年度偵字第一二七○號、臺灣花蓮地方法院檢察
署九十年度偵字第五六○號），本院判決如左：
    主  文
乙○○連續結夥三人攜帶兇器竊盜，累犯，處有期徒刑貳年捌月；並於刑之執行前，
令入勞動場所強制工作參年。
子○○連續結夥三人攜帶兇器竊盜，處有期徒刑壹年肆月。
丁○○連續結夥三人攜帶兇器竊盜，處有期徒刑壹年；又行使偽造私文書，足以生損
害於公眾及他人，處有期徒刑陸月；應執行有期徒刑壹年伍月。偽造丙○○名義之民
國八十八年六月二十四日汽（機）車駕駛人審驗暨各項異動登記書上所貼之丁○○相
片壹幀、偽造之「丙○○」署押壹枚及扣案之丙○○駕駛執照上所貼之丁○○相片壹
幀均沒收。
    事  實
一、乙○○有犯罪之習慣，前因竊盜及偽造文書案件，經臺灣花蓮地方法院分別判處
    有期徒刑七月及六月確定，二罪合併執行，於民國八十七年七月十一日假釋縮刑
    執行完畢，子○○因竊盜罪，經本院於八十八年十一月十日判處有期徒刑六月，
    緩刑三年確定；丁○○於八十八年間因竊盜案，經本院判處有期徒刑四月，再經
    臺灣高等法院花蓮分院於八十八年三月三十日以八十七年上易字第二四八號判決
    駁回上訴確定，於八十九年十二月二十四日執行完畢（於本案不構成累犯）。詎
    均猶不知悔改：
（一）乙○○與子○○共同意圖為自己不法之所有，於八十九年八月二十一日，在臺
      東縣臺東市豐田里八鄰豐田八十七巷二十一號前，以自備鑰匙，徒手竊得壬○○所有（登記在其妻賴月琴名下），車號Ｎ九─三八五○號三陽白色喜美自小
      客車一輛後，再於同年九月間在李建民所經營之冠輪汽車修理廠，以新臺幣（
      下同）二萬元向李建民購入車號ＯＸ─二○九八號同型肇事車後，於同年十月
      間將上開竊得之車輛車身安裝在車號ＯＸ─二○九八號車身上，交由蔡佩君以
      抵銷十五萬元債務。
（二）乙○○、子○○二人承前犯意，並與丁○○共同基於為自己不法所有之概括犯
      意聯絡，結夥三人於八十九年八月二十四日晚上十一時許，由乙○○駕駛向友
      人借用之車號不詳自用小客車搭載子○○、丁○○，並攜帶車上所置放之客觀
      上對人之身體、生命具有危害之螺絲起子兇器，自花蓮市出發，於翌（二十五
      日）日凌晨三、四時許抵達臺東市，三人乃先在臺東市○○路○段四五六號前
      對向車道上，以由丁○○持上開螺絲起子、撬開車門，接通汽車電門之方式，
      下手竊取辛○○所有車號Ｅ四─一三六八號白色喜美自用小客車，乙○○、子
      ○○在旁把風，得手後再至同路一段三七九號前，由丁○○以螺絲起子拆開車
      門鎖之方式，竊取己○○所有車號Ｎ九─二一一七號三菱ＬＡＮＣＥＲ綠色自
      用小客車，乙○○、子○○則在旁把風，於得手後由丁○○駕駛上開竊得之車
      號Ｅ四─一三六八號自用小客車、子○○駕駛車號Ｎ九─二一一七號自用小客
      車，乙○○仍駕原車，魚貫沿臺九線公路擬返回花蓮市銷贓，嗣警接獲報案，
      於同年月二十五日上午八時十分許，在臺東縣延平鄉○○村○○路一四三號前
      攔截查獲子○○、丁○○二人及其等所竊之Ｅ四─一三六八、Ｎ九─二一一七
      號自小客車，乙○○則趁隙逃逸，嗣因通緝在案，於九十年一月十七日晚間八
      時許始為警緝獲。
（三）丁○○另為逃避前開八十七年上易字第二四八號確定判決之徒刑執行，基於行
      使偽造私文書及使公務員登載不實之犯意，於八十八年間某日，先向不知情之
      丙○○佯稱要其擔任購車保證人，借得丙○○之國民身分證後，再以申請補發
      為由，冒用丙○○名義，於八十八年六月二十四日，持上開身分證及自己之照
      片二幀，至花蓮縣花蓮監理站，在八十八年六月二十四日汽（機）車駕駛人審
      驗暨各項異動登記書申請人欄內偽簽「丙○○」署押一枚，並貼上自己照片一
      幀，連同丙○○之國民身分證，持向花蓮監理站辦理補發汽車駕駛執照而行使
      之，使監理站承辦公務員將丙○○申請補發汽車駕駛執照之不實事項，登載於
      職務上所掌之汽車駕駛人異動檔案之公文書上，並據以補發貼有丁○○照片之
      丙○○名義汽車駕駛執照一枚予丁○○，足以生損害於丙○○之權益及公路監
      理機關車籍管理之正確性。嗣於上開時地因竊盜案遭警查獲時，丁○○乃出示
      前開汽車駕駛執照，經警發現有異，始得知上情，並扣得以丙○○名義申請補
      發之汽車駕駛執照一枚。
（四）乙○○意圖以借屍還魂方式變造車輛，而基於行使偽造準私文書之犯意，於八
      十九年十一月十日，以五萬元之代價，向不知情之陳志銘購入其所有（由不知
      情之陳建彰代售、合約書以陳建彰名義簽訂）、於同年十月七日因車禍嚴重毀
      損之車號Ｌ三─五九六五號之中華西元一九八八年、手排、紫銀色廂型車一輛
      ，為達變造該車輛之目的，復承前意圖為自己不法所有之概括犯意，於同年十
      一月中旬某日，在宜蘭縣宜蘭市○○路○段宜蘭技術學院旁，徒手竊取庚○○
      所有車號Ｔ九─○二六七號、車身號碼00000000號、引擎號碼四Ｇ六
      三Ｒ○一○八二○號之同廠牌、型之西元一九九年、自排、綠銀色廂型車後，
  在其花蓮縣壽豐鄉○○村○○路○段五十二巷二十一號住處，將該車之原引擎
      號碼、車身號碼部分割除，並重新以割取自上述撞毀車輛之0000000號
      車身號碼及四Ｇ六三Ｊ○○五二二九號引擎號碼附合其上後，交由不知情之「
      俊源汽車修理廠」，將原來之綠銀色車身改噴漆為紫銀色，再於同年月二十一
      日以三十萬元將該改裝後之汽車賣予不知情之癸○○，並由原車主陳志銘於同
      日前往花蓮監理站辦理過戶，重新申領車牌，使花蓮區監理站不知情之公務員
      將該等不實事項登載於職務上所掌之汽車所有人異動檔案公文書上，並核發Ｕ
      七─五三七一號車牌，足以生損害於該車出廠之廠商、監理機關對於汽車車籍
      資料管理之正確性及癸○○之權益。
二、案經臺東縣警察局移送臺灣臺東地方法院檢察署檢察官偵查起訴及移送併辦，暨
    花蓮縣警察局移送臺灣花蓮地方法院檢察署移送併案審理。
    理  由
一、關於事實欄一、（一）部分：
（一）訊據被告乙○○對此部分犯行坦承不諱，被告子○○則矢口否認有竊盜犯行，
      辯稱：是乙○○要伊下來臺東押車子抵債，伊在車上睡覺，被乙○○叫起來就
      多了一輛車子，叫伊開回花蓮云云。經查：
（二）右揭犯罪事實，除據共同被告乙○○自白外，並經被害人壬○○於警詢、本院
      訊問時證述綦詳（見九十年一月十九日警詢筆錄、本院九十一年五月二十八日
      訊問筆錄），雖車號Ｎ九─三八五○號自小客車，經花蓮縣警察局鑑識組鑑定
      結果，以電解法電解之，未發現有該引擎號碼被變造之跡象，車身號碼是否經
      過變造則尚無法證明，分別有該局九十一年三月二十八日函覆及相片暨該局玉
      里分局警員甲○○偵查報告一份在卷可稽，尚無法證明被告乙○○所交付予蔡
      佩君之車號ＯＸ─二○九八號自小客車之引擎號碼有變造之情形，然依壬○○
      於警方通知領車時證稱：「我所失竊Ｎ九─三八五○號自小客車保險桿上之牌
      照架是自我自己裝上的，保險桿下方有四顆霧燈，引擎上方我自己裝有平衡拉
      桿及車內皮椅有我兒子拿刀割破的痕跡。」等語（見九十年一月十九日警詢筆
      錄），確係以竊自壬○○所有之車號Ｎ九─三八五○號車身所頂拼，改造而來
      無誤，而車號ＯＸ─二○九八號白色喜美小客車，係被告於八十九年九月間，
      以二萬元向李建民購入之肇事車，並於同年十月間將之交由蔡佩君以抵銷十五
      萬元債務等情，亦分別經證人李建民、蔡佩君證述無訛（見九十年二月五日警
      詢筆錄），此外，並有贓證物品認領保管收據、汽車新領牌照登記書各一紙在
      卷可稽。
（三）被告子○○於警詢時自白：「我曾於八十九年七月下旬與乙○○到臺東作案，
      由乙○○交給我車鑰匙叫我開一部應該是三菱自小客車回花蓮，連同這次，共
      來臺東二次。」、「第一次是我與乙○○二人，這次（按指事實欄一、〈二〉
      部分）是我與乙○○、丁○○三人到臺東，乙○○向我稱要收帳。」等語（見
      八十九年八月二十五日警詢筆錄），就行竊日期、車子廠牌等細節，雖與被告
      乙○○所述雖略有出入，然其所坦承確曾與乙○○共同至臺東竊車二次乙情，
      與被告乙○○所述均相符合，堪可採信，衡以被告子○○與乙○○一起自花蓮
      市長途跋涉至臺東市，於竊得車子後復分別駕車返回花蓮，其二人間具犯意之
      聯絡及行為之分擔甚明，被告子○○辯稱在睡覺云云，顯有悖常情，無足採信
      ，本件事證明確，其與被告乙○○共同竊盜之犯行，洵堪認定。
二、關於事實欄一、（二）部分
（一）訊據被告乙○○對此部分犯行坦承不諱，核與被害人辛○○警詢、審理時之指
      訴（見八十九年八月二十五日警詢筆錄、本院九十三年九月七日審判筆錄），
      及被害人己○○警詢中指訴（見八十九年八月二十五日警詢筆錄）大致相符，
      復有贓物認領保管書、車籍資料作業表各二紙在卷可稽。
（二）被告丁○○雖承認與被告子○○一同搭乘被告乙○○自用小客車前往臺東，及
      有竊取車號Ｅ四─一三六八號自用小客車之犯行，然矢口否認竊取車號Ｎ九─
      二一一七號自用小客車，辯稱：三人雖是一起乘被告乙○○車子到臺東，但是
      是各偷各的，伊只有向被告乙○○借用工具偷車號Ｅ四─一三六八號自用小客
      車，但不知道車號Ｎ九─二一一七號自用小客車是誰偷的云云；被告子○○雖
      承認有與被告丁○○一同搭乘被告乙○○自用小客車前往臺東，並由其駕駛上
      開竊得之Ｎ九─二一一七號自用小客車欲返回花蓮之事實，然矢口否認有何竊
      盜犯行，辯稱：是乙○○找伊去臺東收帳，伊在車上睡著了，等醒來時被告乙○○就要伊開一輛車回花蓮云云。惟查：
１．被告乙○○經本院以證人身分行交互詰問時證稱：「（問：來臺東做何事？）偷
    車。」、「（問：是不是三個人講好一起來？）是的。」、「我們大家都知道要
    來偷，但偷了之後各別有自己的用途。」、「（問：子○○為何要下來幫你開車
    ？）我請他下來開車的。」「（問：你有無付給他代價？）一趟五千元。」「（
    問：丁○○下手偷車的時候，你跟子○○二人是不是在旁邊看？）我們二人都在
    車上看。」等語，就其確與被告子○○、丁○○二人共同行竊一節證述明確，且
    於被告子○○當庭質以：「（問：對證人乙○○之證言有何意見？）乙○○當初
    是跟我講說要去收帳，只給我一千多元，鑰匙是乙○○拿給我的，不是丁○○拿
    給我的，本案我從頭到尾都在車上睡覺，後來乙○○就叫醒我，並拿鑰匙給我叫
    我去開車的。」等語時，仍堅詞證稱：「收帳部分我有意見，當初我就是跟他講
    說來臺東就是要請他來幫忙偷車的。」等語不移，衡以被告三人深夜駕車自花蓮
    市一同出發至臺東市，連續竊得二車得手後，即分別由被告丁○○、子○○駕駛
    該二部贓車，乙○○則駕原車欲返回花蓮等情判斷，證人乙○○上開證詞甚為可
    採，再由被告丁○○供稱：「（問：是何人提議到臺東來竊車的？）乙○○問我
    的。」（見八十九年八月二十五日警詢筆錄）、「偷車時我問乙○○有無工具借
    用，乙○○問我要何工具，我說有無鉗子和起子，他打開後車箱我自己拿。」等
    語（見八十九年八月二十五日偵訊筆錄）觀之，本件既係被告乙○○提議偷車，
    被告丁○○復搭乘被告乙○○之車與之由花蓮共往臺東，復由被告乙○○提供竊
    盜所需之工具，其間具有犯意之聯絡甚明，被告丁○○辯稱是與乙○○各偷各的
    云云，亦不足採信。
２．被告丁○○於偵查中亦自承：乙○○跟我講到臺東偷車開回花蓮解體再賣給零售
    商賺錢。乙○○先將三菱ＬＡＮＣＥＲ綠色自用小客車開到其所有之車子旁，再
    將鑰匙交給子○○，叫子○○開，我再去開原來偷來的喜美車等語（見八十九年
    八月二十五日偵訊筆錄），已供承三人確有竊盜之犯意聯絡，嗣於本院審理時，
    雖否認三人具犯意聯絡，然亦自承：伊偷那一部白色喜美的車時，乙○○跟子○○就在過去一點的路停下來，至於是不是在等我，我不知道等語（見本院九十年
    五月三十日訊問筆錄），與被告乙○○嗣以證人身分證稱：「（問：丁○○下手
    偷車的時候，你跟子○○二人是不是在旁邊看？）我們二人都在車上看。」、「
    （問：是不是幫他把風？）我是坐在車上看他偷。」等語（見本院九十三年九月
    七日審判筆錄）亦相吻合，倘如被告丁○○所辯稱，係各自行竊云云，被告乙○○、子○○何須在旁觀看，並由被告子○○負責駕駛其中竊得之一輛車子，是由
    上情觀之，確係丁○○下手行竊，乙○○、子○○負責把風，並由被告子○○、
    丁○○負責駕駛竊得之二輛贓車返回花蓮，三人各有分工，彼此間確有犯意聯絡
    、行為分擔，乃共同下手實施竊盜犯行無誤。
３．又被告子○○確有參與竊盜一事，亦據其於警詢中自白：「我們三人是於八十九
    年八月二十四日下午二十三時許由花蓮市共乘一部自小客車到達臺東市後，先竊
    得Ｅ四─一三六八號自小客車由丁○○駕駛，再竊得Ｎ九─二一一七號自小客車
    由我駕駛，我們作案大都由乙○○下手行竊，所以如何下手行竊我並不清楚。」
    等語（見八十九年八月二十五日警詢筆錄），其嗣雖辯稱：在警詢中未曾這樣說
    云云，惟經本院當庭勘驗該次警詢錄音帶結果，被告子○○於八十九年八月二十
    五日於臺東分局警詢筆錄與筆錄錄音帶內容確係相符（見本院九十年十月九日訊
    問筆錄），且此一自白大致與上開事證相符，應堪認定，至其辯稱是陪同乙○○
    去收帳云云，然衡諸常情，豈有在深夜長途跋涉收帳之理？又其對於收帳之對象
    、數額、方式均一無所知，開走上開贓車時復未見任何債務人在場，其明知竊盜
    之事並參與其中應無疑義。
（三）綜上，被告丁○○、子○○所辯，均不足採信，其等與被告乙○○三人結夥竊
      盜之犯行洵堪認定。
三、關於事實欄一、（三）部分：
    訊據被告丁○○對此部分犯行迭於警詢、偵查及本院審理時坦承不諱，核與證人
    丙○○偵查中證述情節相符（見八十九年十二月十九日偵訊筆錄），並有汽（機
    ）車駕駛人審驗暨各項異動登記書一紙附卷可稽及以丙○○名義申請之汽車駕駛
    執照一枚扣案足憑，被告丁○○自白核與事實相符，其犯行堪予認定。
四、關於事實欄一、（四）部分：
（一）訊據被告乙○○固對此部分竊盜犯行自白不諱，惟否認有何偽造文書之犯行，
      辯稱：伊只有偷車，並沒有變更車身及引擎號碼云云。惟查：
１．本件竊盜部分除經被告乙○○自白外，並有被害人庚○○於警詢之指述、贓物認
    領保管單、車籍資料、新領牌照登記書各一紙在卷可稽，被告自白核與事實相符
    ，其竊盜犯行應堪認定。
２．被告乙○○於警詢中自承：伊以五萬元向陳建彰購入車號Ｕ七─五三七一號（
    即Ｌ三─五九六五號）之車輛，再於同年十一月中旬某日凌晨，於宜蘭市某學校
    旁竊取同型車後，在其住處將該車之原引擎號碼、車身號碼部分磨除，打造成原
  來之號碼後，再交由「俊源汽車修理廠」，將原來之綠色車身改噴漆為紫色，再
    賣給癸○○等語（見花蓮縣警察局玉里分局玉警刑字第三二○○號卷第三頁），
    就竊盜、偽造私文書等犯罪之事實均供述甚詳，其所述買賣之過程核與陳誌銘、
    癸○○所述相符（見同上卷第八至十四頁），並有汽車買賣合約書（見同卷第二
    十一頁）一紙附卷可稽。而實際上該Ｕ七─五三七一號車身係庚○○所失竊車輛
    頂拼而成，除據被告於警詢中自白外，且有勘驗照片五幀（見臺灣花蓮地方法院
    檢察署九十年度偵字第一八二○號卷第九至十一頁）、車輛竊盜資料個別查詢報
    表、車籍作業系統資料表、汽車新領牌照登記書、汽（機）車各項異動登記書各
    一紙、贓證物品認領保管收據單二紙（庚○○領回自小客車一輛及癸○○領回Ｕ
    七─五三七一號車牌二面）在卷足考；況本件查獲之車號Ｕ七─五三七一號車輛
    ，經以該車之後軸流水編號0000000號查詢，證實確係中華汽車工業股份
    有限公司於八十八年二月十一日經由匯豐汽車公司宜蘭分公司出售予庚○○之Ｔ
    九─○二六七號車輛無訛，此有中華汽車股份有限公司九十年五月十四日（九○
    ）中車品發字第九○○四○五號函在卷可參（見同上警卷第十八頁），並經被害
    人庚○○於警詢時明白指認該車之保險桿撞擊痕跡、內裝顏色、椅子、音響等特
    徵，確認確係其所有（見同上警卷第六、七頁），及證人陳志銘指認該車之排檔
    、預備胎置放位置、保險桿等特徵，證稱：除顏色一樣外，並不是伊原來的車子
    等語綦詳（見同上警卷第十頁），是該車顯非被告乙○○購入之車號Ｕ七─五三
    七一號之車輛無疑。再本件並無證據足資證明上開Ｕ七─五三七一號之車身號碼
    、引擎號碼係經過磨平後重新打造而成，然該車車身號碼、引擎號碼確經變造，
    已如前述，佐以該車車身號碼由外往內看，有熔接打造之痕跡，此有照片一幀在
    卷可佐（見同上偵卷第十頁），足認應係將上開竊得車輛之原引擎號碼、車身號
    碼部分割除，並重新以割取自上述撞毀車輛之車身號碼及引擎號碼重新熔接打造
    附合其上之方式借屍還魂無訛。
３．衡以被告乙○○出面以五萬元購買肇事車，並以三十萬元高價賣出，而證人陳志
    銘復證稱：該肇事車幾乎全毀，根本無法修護等語（見同上警卷第九、十頁），
    被告卻仍以五萬元購入，並於購入後即竊得同型車，後加以頂拼改裝後高價出賣
    ，其對於改裝之事自係知情無誤，是其事後辯稱：未更改車身及引擎號碼云云顯
    不足採信。
４．又被告乙○○於八十九年十一月二十一日將該車賣予癸○○，並於同日由原車主
    陳志銘於同日前往花蓮監理站辦理過戶，重新申領車牌，使花蓮區監理站承辦公
    務員將該等不實事項登載於職務上所掌之車籍異動資料檔案上，並核發Ｕ七─五
    三七一號車牌，業經證人癸○○於警詢中證述無訛（見同上卷第十三頁），復有
    車籍作業系統資料表一紙附卷可稽；其知悉嗣後出賣予癸○○之車輛之車身並非
    原車身，猶委由他人向監理機關辦理過戶並請領牌照懸掛於庚○○所有之車身而
    轉賣，以行使偽造該車引擎號碼、車身號碼之事實，亦堪可認定。
（二）綜上所述，被告乙○○上開所辯均不足採信，本件事證明確，其犯行堪予認定
      。
五、按刑法第三百二十一條第一項第三款之攜帶兇器竊盜罪，係以行為人攜帶兇器竊
    盜為其加重條件，此所謂兇器，其種類並無限制，凡客觀上足對人之生命、身體
    、安全構成威脅，具有危險性之兇器均屬之，且祇須行竊時攜帶此種具有危險性
    之兇器為已足，並不以攜帶之初有行兇之意圖為必要。本件被告乙○○供稱就事
    實欄一、（二）用以行竊之工具螺絲起子，為金屬製品，客觀上對人之身體、生
    命具有危險性，且被告乙○○供承用以破壞車鎖行竊，與被害人辛○○所述：車
    門鎖及電解鎖被破壞等語相符，足見該等工具功能完整，以之做為器械會對人之
    身體造成傷害，被告等攜帶上開工具行竊，自屬攜帶兇器竊盜；又被告三人一起
    駕車行竊事實欄一、（二）之車輛，於被告丁○○行竊時，被告乙○○、子○○
    在旁把風，復由被告子○○、丁○○各負責駕駛贓車、被告乙○○負責駕駛原車
    返回花蓮市，自屬結夥三人竊盜；次按汽車引擎號碼、車身號碼乃製造廠商對該
    汽車出廠時之識別文字，一則表示其出廠之年度及批號，有區別不同車輛之作用
    ，一則代表其品質與商譽，為表示一定用意之證明，且監理單位對於引擎號碼亦
    均登記在案，自不得擅行更改，依刑法第二百二十條第一項規定，應以私文書論
    ；而將失竊車輛之引擎號碼、車身號碼割取下來之後，再以割取自另一合法車籍
    之引擎號碼、車身號碼與之附合，此舉乃具創造性，應屬偽造之行為。被告乙○○如事實欄一、（四）出售交付偽造引擎號碼、車身號碼之車輛予癸○○，負有
    保證之義務，是應認其對於偽造之引擎號碼、車身號碼有所主張而行使之，亦足
    以生損害於公眾及他人。核被告乙○○所為，係犯刑法第三百二十條第一項竊盜
    罪、第三百二十一條第一項第三、四款之結夥三人攜帶兇器竊盜罪、第二百十六
    條、第二百二十條第一項、第二百十條行使偽造私文書罪、第二百十四條使公務
    員登載不實罪，其偽造私文書後，復持以行使，偽造私文書之低度行為為行使之
    高度行為所吸收，不另論罪。被告子○○所為，係犯刑法第三百二十條第一項竊
    盜罪、第三百二十一條第一項第三、四款之結夥三人攜帶兇器竊盜罪。被告丁○○所為，係犯刑法第三百二十一條第一項第三、四款之結夥三人攜帶兇器竊盜罪
    、第二百十六條、第二百十條行使偽造私文書罪、第二百十四條使公務員登載不
    實罪，其偽以補發為由，冒用丙○○名義，持偽造之丙○○名義汽（機）車駕駛
    人審驗及各項異動登記書連同自己之照片二幀與丙○○之國民身分證，向不知情
    之花蓮監理站承辦公務員行使之，使該承辦公務員誤以為係丙○○本人申請，而
    將丙○○申請補發駕駛執照之不實事項，登載於職務上所掌之汽車駕駛人異動檔
    案內，雖成立使公務員登載不實罪，惟該枚丙○○駕駛執照經交通部公路總局臺
    北區監理所花蓮監理站鑑定結果，確為該站所核發，並無偽造或變造之情，有該
    站九十三年一月十九日北監花字第○九三○○○○五四六號函文一紙在卷可稽，
    是公訴人認此部分另成立行使偽造特種文書罪尚有未洽，惟公訴人認此與前揭論
    罪科刑之使公務員登載不實罪間有牽連犯之裁判上一罪關係，爰不另為無罪之諭
    知。其偽造私文書後，復持以行使，偽造私文書之低度行為為行使之高度行為所
    吸收，不另論罪。被告乙○○與被告子○○就事實欄一、（一）之竊盜行為，被
    告三人間就事實欄一、（二）之竊盜行為，互有犯意聯絡，行為分擔，均為共同
    正犯。被告乙○○先後四次竊盜犯行、被告子○○三次竊盜犯行及被告丁○○二
    次竊盜犯行，均時間緊接，所犯係構成要件相同之罪，顯皆係基於概括犯意反覆
    為之，均應依連續犯規定，各論以情節、罪名較重之結夥三人攜帶兇器竊盜一罪
    ，並加重其刑。被告乙○○所犯上開各罪及被告丁○○所犯之行使偽造私文書、
    使公務員登載不實二罪間，各均有方法結果之牽連犯關係，分別應從較重之連續
    結夥三人攜帶兇器竊盜罪、行使偽造私文書罪處斷。被告丁○○所犯之連續結夥
    三人攜帶兇器竊盜、行使偽造私文書二罪間，犯意各別，行為不同，應分論併罰
    。公訴人就事實欄一、（一）、（四）之竊盜等犯行雖未經起訴，惟此部分與已
    起訴經論罪科刑部分，有連續犯及牽連犯之裁判上一罪關係，為起訴效力所及，
    本院自應併予審理。查被告乙○○前因竊盜及偽造文書案件，經臺灣花蓮地方法
    院分別判處有期徒刑七月及六月確定，二罪合併執行，於八十七年七月十一日執
    行完畢，有臺灣高等法院被告全國前案紀錄表在卷可按，其於五年以內再犯本件
    最重本刑為有期徒刑以上之罪，為累犯，應依法遞加重其刑。爰分別審酌被告三
    人之素行不佳、犯罪之動機及目的在圖不法利益、所生危害不輕，及被告乙○○
    、丁○○坦認大部分犯行，被告子○○飾詞否認犯行、毫無悔意等一切情狀，各
    量處如主文所示之刑，並就被告丁○○部分，定其應執行刑，以示懲儆。又被告
    乙○○前有竊盜、偽造文書等前科，有上開被告全國前案紀錄表附卷足憑，且於
    本案中，又在短短數月之間，即連續竊取他人車輛達四次之多，復自承欲將竊得
    之車輛解體變賣，及其已將部分竊得車輛改裝出售，增加警方追緝贓物之困難度
    等情，足見其有犯罪之習慣，爰就其所犯之竊盜罪，併依竊盜犯贓物犯保安處分
    條例第三條第一項第一款之規定，宣告其於刑之執行前，令入勞動場所強制工作
    三年，以期矯正。被告丁○○偽造丙○○名義之八十八年六月二十四日汽（機）
    車駕駛人審驗暨各項異動登記書為偽造之私文書，惟既已交花蓮監理站行使，且
    非被告丁○○所有之物，自毋庸宣告沒收，扣案丙○○駕駛執照並非偽造之特種
    文書，已如前述，自亦毋庸宣告沒收，惟上開異動登記書上所貼之丁○○照片及
    扣案丙○○駕駛執照上所貼之丁○○照片各一幀，為被告丁○○所有供犯使公務
    員登載不實罪所用之物，業據被告丁○○供承在卷，應依刑法第三十八條第一項
    第二款規定宣告沒收，異動登記書上之偽造之「丙○○」署押一枚，不問屬於被
    告與否，應併宣告沒收。至被告等人竊取事實欄一、（二）車輛所用之螺絲起子
    ，因被告乙○○供承係取自向他人借用車上之工具，且無證據證明係被告等人所
    有，及竊取事實欄一、（一）車輛所用之自備鑰匙，既未扣案，時隔日久，應已
    滅失，為免將來執行困難，爰均不併為沒收之宣告。
六、末查，被告乙○○雖曾於八十九年一月三十一日凌晨五時四十分許，在宜蘭縣羅
    東鎮○○路二○八之一號前，持起子一把，竊取車號ＴＫ─○九三五號自小客車
    一輛，經臺灣花蓮地方法院以八十九年度易字第四一五號判處有期徒刑十月，並
    經臺灣高等法院花蓮分院於八十九年九月十三日駁回上訴確定。惟上開竊盜事實
    距本案被告所犯之各件竊盜犯行，至少已相隔七月以上，尚難認係基於概括之犯
    意為之，從而，與本案並無連續犯之裁判上一罪關係，附此敘明。
七、移送併辦意旨另以：
（一）臺灣花蓮地方法院檢察署九十年度偵字第五六○號：
１．被告乙○○意圖為自己不法之所有，於八十九年七月十七日凌晨五時許，在宜蘭
    縣宜蘭市○○路○段四二○巷巷口，竊取陳金牛所有車號ＩＡ─三五九五號之中
    華銀綠色自小客車一輛後，再將該車之車身號碼打平，變造成Ｕ六─一六八七號
    車之車身號碼，安裝在張中明交付其修理之車號Ｕ六─一六八七號自小客車上，
    重新申領車號Ｑ四─一二○五號牌照，涉有竊盜及偽造文書罪嫌。
２．被告乙○○意圖為自己不法之所有，於八十八年九月間某日，在宜蘭縣宜蘭市大
    同鄉，竊取不詳姓名人士所有之中華廠牌綠色車身自小客車一輛後，再將該車之
    車殼，安裝在同型之車號Ｇ六─九○八六號自小客車上後，於同年十月借予「中
    信汽車當舖」之負責人張大偉使用，涉有竊盜及偽造文書罪嫌。
３．寅○○因其所有之車號Ｕ七─二一五九號自小客車，在八十八年底在花蓮縣壽豐
    鄉肇事後，交由被告乙○○修理，詎被告乙○○竟以其於不詳時、地所竊得不詳
    人士所有之同型自小客車，將該竊得之車輛引擎號碼變更為車號Ｕ七─二一五九
    號自小客車之引擎號碼號後，安裝在上開寅○○交由其修理之車身上，涉有竊盜
    及偽造文書罪嫌。
（二）臺灣花蓮地方法院檢察署九十年度偵字第一二七四號：
１．被告乙○○意圖為自己不法之所有，於八十九年七、八月間，在宜蘭縣宜蘭市，
    竊取不知姓名人士所有之福特六和天王星自小客車一輛後，再向葉文彰購買其車
    號ＨＱ─三七八三號肇事後之自小客車，之後將車號ＨＱ─三七八三號肇事車之
    引擎及車牌安裝在上開竊得之自小客車上，於同年十二月底交由不知情之戊○○
    使用，以抵償積欠戊○○之借款二十餘萬元，涉有竊盜罪嫌。
２．戊○○因其所有之車號Ｌ三─六九三二號自小客車，在八十八、九年間交由被告
    乙○○修理，詎被告乙○○竟以其於不詳時、地所竊得不詳人士所有之同型自小
    客車，將該竊得之車身安裝在上開寅○○交由其修理之車身上，涉有竊盜及偽造
    文書罪嫌。
（三）臺灣高雄地方法院檢察署九十年度偵字第一四○○七號：
    被告丁○○於九十年六月十五日凌晨零時許，持活動起子及固定活動夾，破壞宋
    偉正所有之車號ＹＵ─三三二六號自用小客車車門及電門鎖而竊得該車，因認其
    涉有刑法第三百二十一條第一項第三款之加重竊盜罪嫌。
八、併辦意旨認被告乙○○、丁○○分別涉有上揭犯行無非係以：被害人陳金牛之子
    陳志尉、張中明、游文宏之證詞、贓證物認領保管收據、汽車車籍資料、買賣契
    約書（以上為竊取陳金牛車輛後改造部分），證人張大偉證述（竊取不詳車輛後
    ，改裝在同型自小客車上後賣予張大偉部分），證人即被害人寅○○之證述（竊
    取不詳車輛後改裝至寅○○車上部分），證人戊○○警、偵訊之證詞（臺灣花蓮
    地方法院檢察署九十年度偵字第一二七四號部分）及被告丁○○自白、扣案尖嘴
    夾、螺絲起子等工具（臺灣高雄地方法院檢察署九十年度偵字第一四○○七號）
    等為據，惟訊據被告乙○○堅詞否認上開併辦犯罪事實，辯稱：伊並沒有偷竊上
    開車輛，並加以改裝之事實等語；被告丁○○固坦認上開犯行，惟陳稱：本件是
    臨時起意竊取的等語。經查：
（一）證人即向車號Ｑ四─一二○五號自小客車原車主張中明購車之買主游文宏雖稱
      ：向證人張中明購得車號Ｑ四─一二○五號自小客車時，張中明說該車曾失竊
      為警方尋獲等語，然依其證詞並無法證實該車曾經經被告乙○○以竊得之車改
      裝，而證人即車號Ｑ四─一二○五號自小客車原車主張中明則係證稱：伊車輛
      是在八十九年七月中旬失竊，被竊車集團擄車勒贖未果，將車子推在月眉水溝
      中，該車毀損，經由吉安分局通知領回後，交由逸泰汽車修理廠負責人林伯豐
      修理，伊並不認識乙○○等語（見九十年二月四日警詢筆錄），是張中明既非
      將該車交被告乙○○修理，即難依其證詞認定係被告乙○○以竊得之車輛安裝
      在張中明交付其修理之事故車上。另證人林伯豐則證稱：車號Ｑ四─一二○五
      號自小客車係張中明委託楊筌文開至伊所經營之逸泰汽車修理廠修理，伊負責
      該車引擎修理，修理七天即交車給楊筌文等語（見九十年二月五日警詢筆錄）
      ，並未言及被告乙○○有何改裝或偷竊車輛之事實；至證人楊筌文則證稱：伊
      介紹張中明至逸泰汽車廠修車，引擎部分由逸泰包修，車體部分另由乙○○包
      修，伊不知乙○○在何處修理板金等語（見九十年二月五日警詢筆錄），固證
      稱曾將吳中明之車輛交由被告乙○○板金，然亦未證稱被告乙○○有以竊得之
      車輛改裝之情形，是被告乙○○辯稱係以報廢車輛修理之情形，並無法排除，
      再車號Ｑ四─一二○五號自小客車經花蓮縣警察局鑑識組鑑定結果，認為該車
      可能未經整修，而係以同型車之車殼換裝原車之引擎，該車為頂拼車之可能性
      甚大，惟車身號碼已被燒焊，可供辦識處亦遭磨除，故無法確定該車身原來之
      車籍資料，此有臺灣花蓮地方法院九十二年三月二十四日檢送本院之該局九十
      二年三月十七日花警刑鑑字第○九二○○○九四五八○號函及照片影本在卷可
      稽，證人即承辦員警甲○○亦證稱：有把車號Ｑ四─一二○五號自小客車表漆
      刮掉，看是否有變造，後來發現沒有等語（見本院九十一年五月十七日訊問筆
      錄），尚無從證明該車車身即係被害人陳金牛所失竊之ＩＡ─三五九五號車輛
      ，是被告乙○○辯稱係以報廢之車殼頂拼在車號Ｑ四─一二○五號（即原車號
      Ｕ六─一六八七號）自小客車上等語，尚非無稽，是以，本件雖車身與引擎號
      碼並非同一，然並無何證據得以證明更改不詳車籍車身號碼確係由被告乙○○
      所為，尚難依上開證人之詞即認被告乙○○有何竊盜及偽造文書犯行。
（二）證人張大偉固證稱：車號Ｇ六─九○八六號自小客車，是因乙○○積欠伊三十
      餘萬而借伊使用語（見九十年一月四日警詢筆錄），然並無何指稱該車有變造
      改裝之情，而車號Ｇ六─九○八六號自小客車，經花蓮縣警察局鑑識組鑑定結
      果，以電解法電解之，未發現有該引擎號碼被變造之跡象，車身號碼打鑄週遭
      並無漆色不均、表面不平、車身號碼字體不正或字體大小不一等情形，分別有
      該局九十一年三月二十八日函覆及照片暨該局玉里分局警員甲○○九十二年八
      月二十日偵查報告一份及照片四幀在卷可稽，是尚無法證明被告乙○○所交付
      予張大偉之Ｇ六─九○八六號自小客車，係以竊自不詳人士之同款式車輛車身
      所頂拼，或將該車引擎號碼變造後安裝在車號Ｇ六─九○八六號自小客車，是
      公訴人所指被告乙○○此部分竊盜及偽造文書之罪嫌，尚屬不能證明。
（三）依證人寅○○證稱：車號Ｕ七─二一五九號自小客車係伊在八十八年八月以二
      十萬元左右向馬中恒購得，該車是馬中恒遭竊後車輛在花蓮縣新城鄉富世村臨
      檢點查獲該車之解體零件，伊向馬中恒買下零件後重新組裝再掛牌使用等語（
      見九十年一月十九日警詢筆錄），則該車既係寅○○購買零件組成，是否購買
    時即有改造，已非無疑，況車號Ｕ七─二一五九號自小客車，經花蓮縣警察局
      鑑識組鑑定結果，以電解法電解之，未發現有該引擎號碼被變造之跡象，車身
      號碼打鑄週遭並無漆色不均、表面不平、車身號碼字體不正或字體大小不一等
      情形，分別有該局九十一年三月二十八日函覆及照片暨該局玉里分局警員甲○○九十二年八月二十日偵查報告一份及照片三幀在卷可稽，是證人寅○○所指
      稱：「當初是因我人受傷，是被告跟我接觸將我的車子拿去修的，至於拿到那
      裡修理，我就不清楚，但被告有將我的車子的引擎號碼及車身號碼電鍍過。」
      等語（見本院九十年六月十二日訊問筆錄），無非推測之詞，且證人寅○○亦
      自承：「（問：你有無發現車子被動過手腳？）不知道。」（見九十年一月十
      九日警詢筆錄）、「因為車禍後未看引擎號碼，所以也不清楚何謂變造，但引
      擎號碼旁確實有刮痕。」等語（見九十一年二月二十九日警詢筆錄），是該車
      引擎號碼是否經過變造，自以經電解法之科學方法鑑識結果，較諸證人僅憑肉
      眼觀察之推測之詞可信，則依上開鑑識結果，尚無法證明被告乙○○係以竊自
      不詳人士之同款式車輛車身所頂拼，或將該車引擎號碼變造後安裝在寅○○之
      車號Ｕ七─二一五九號自小客車上，是公訴人所指被告乙○○此部分竊盜及偽
      造文書之罪嫌，亦屬不能證明。
（四）依證人戊○○證稱：被告乙○○因欠伊二十餘萬元，故於八十九年十二月底將
      車號ＨＱ─三七八三號自小客車交伊抵押，其交車時並未交待車輛來源，後於
      九十年一月二十五日由乙○○友人「阿宏」先償還二十萬後，車子即由「阿宏
      」取走等語（見九十年二月十七日警詢筆錄），並未證述該車來源，而該車既
      未經鑑識，或有何其他證據證明係經過改裝，已難證明該車係乙○○以竊得之
      車輛改裝，且本件復無被害人之指述，是公訴人所指被告乙○○竊盜犯行，尚
      屬不能證明。
（五）證人戊○○固證稱：車號Ｌ三─六九三二號自小客車是伊交由被告乙○○修理
      ，伊取回車子時發現有異狀，然乙○○告以該車是包修，修理後當然會不一樣
      語（見花警刑字第三二一九○號卷第十至十一頁），然並未證述該車確有何經
      過變造車身或引擎號碼之情事，且該車既未經鑑識，或有何其他證據證明係經
      過改裝，尚難證明該車係被告乙○○以竊得之車輛改裝，況本件復無任何被害
      人之指述，是公訴人所指被告乙○○此部分之竊盜及偽造文書犯行，即屬不能
      證明。
（六）被告丁○○固坦承有在上開時、地竊取車號ＹＵ─三三二六號自用小客車之事
      實，惟該案犯罪時間為九十年六月十五日，與本案犯罪時間八十九年八月二十
      五日已相距逾九個月，且期間被告丁○○復另因竊盜案自八十九年八月二十五
      日起執行有期徒刑四月，於同年十月二十四日執行完畢，再因本件起訴之竊盜
      等案件經臺灣臺東地方法院檢察署檢察官聲請本院裁定羈押獲准，至九十年一
      月十七日始具保釋放，此有卷附臺灣高等院被告丁○○全國前案紀錄表一份可
      參，其於交保後再犯上開竊盜案，被告丁○○復自承：對於高雄這次偷竊案我
      是臨時起意的等語（見本院九十年十月九日訊問筆錄），顯見其並非基於概括
      犯意反覆為之，與本案自無連續犯之裁判上一罪關係，則被告丁○○此部犯行
      既未經起訴，本院自不得加以審理。
九、綜上，上開併案部分既與本案無裁判上一罪之關係，本院無從併予審理，自應退
    由檢察官另行偵辦。
據上論斷，應依刑事訴訟法第二百九十九條第一項前段，刑法第二十八條、第五十六
條、第二百十六條、第二百二十條第一項、第二百十條、第二百十四條、第三百二十
一條第一項第三、四款、第五十五條、第四十七條、第五十一條第五款、第二百十九
條、第三十八條第一項第二款，竊盜犯贓物犯保安處分條例第三條第一項第一款、第
四條、第五條第一項前段，罰金罰鍰提高標準條例第一條前段，判決如主文。
本案經檢察官丑○○到庭執行職務。
中      華      民      國    九十三    年      九      月    二十一    日
                                    臺灣臺東地方法院刑事第三庭
                                        審判長法 官   楊力進
                                              法 官   柯姿佐
                                              法 官   范乃中
右正本證明與原本無異。
如不服本判決，應於判決送達後十日內向本院提出上訴狀。（須附繕本）
「切勿逕送上級法院」
                                              書記官  陳俊德
中      華      民      國    九十三    年      九      月    二十七    日
附記
中華民國刑法第二百一十六條
(行使偽造變造或登載不實之文書罪)
行使第二百十條至第二百十五條之文書者，依偽造、變造文書或登載不實
事項或使登載不實事項之規定處斷。
中華民國刑法第二百二十條第一項
在紙上或物品上之文字、符號、圖畫、照像，依習慣或特約，足以為表示
其用意之證明者，關於本章及本章以外各罪，以文書論。
中華民國刑法第二百一十條
(偽造變造私文書罪)
偽造、變造私文書，足以生損害於公眾或他人者，處五年以下有期徒刑。
中華民國刑法第二百一十四條
(使公務員登載不實罪)
明知為不實之事項，而使公務員登載於職務上所掌之公文書，足以生損害
於公眾或他人者，處三年以下有期徒刑、拘役或五百元以下罰金。
中華民國刑法第三百二十一條第一項第三款、四款
犯竊盜罪而有左列情形之一者，處六月以上、五年以下有期徒刑：
三  攜帶兇器而犯之者。
四  結夥三人以上而犯之者。
中華民國刑法第四十七條
(累犯)
受有期徒刑之執行完畢，或受無期徒刑或有期徒刑一部之執行而赦免後，
五年以內再犯有期徒刑以上之罪者，為累犯，加重本刑至二分之一。
中華民國刑法第二百一十九條
(沒收之特例)
偽造之印章、印文或署押，不問屬於犯人與否，沒收之。
中華民國刑法第三十八條第一項第二款
(沒收物)
左列之物沒收之：
二  供犯罪所用或犯罪預備之物。
竊盜犯贓物犯保安處分條例第三條第一項第一款
十八歲以上之竊盜犯、贓物犯，有左列情形之一者，得於刑之執行前，令
入勞動場所強制工作：
一  有犯罪之習慣者。
竊盜犯贓物犯保安處分條例第四條
（保安處分之諭知）
依本條例所為之保安處分及其期間，由法院以判決諭知。
竊盜犯贓物犯保安處分條例第五條第一項前段
（強制工作期間）
依本條例宣告之強制工作處分，其執行以三年為期。
